【裁判字號】    92,訴,526
【裁判日期】    950914
【裁判案由】    給付租金等
【裁判全文】
臺灣嘉義地方法院民事判決               92年度訴字第526號
原      告
即反訴被告  裕國冷凍冷藏股份有限公司
法定代理人  戊○○
訴訟代理人  己○○
            黃木春律師
被      告
即反訴原告  乙○○
            丙○○
共      同
訴訟代理人  陳文彬律師
複 代理 人  林俊宏律師
上列當事人間請求給付租金等事件，經本院於民國九十五年八月
三十一日言詞辯論終結，判決如下：
    主  文
被告乙○○應給付原告新臺幣壹佰參拾陸萬陸仟貳佰玖拾元，及
自民國九十二年九月二日起至清償日止，按週年利率百分之五計
算之利息。
被告應連帶給付原告新臺幣壹佰捌拾肆萬貳仟參佰陸拾伍元，及
自民國九十二年三月三日起至清償日止，按週年利率百分之六計
算之利息。
訴訟費用由被告乙○○負擔百分之四十三，餘由被告連帶負擔。
本判決第一項於原告以新臺幣肆拾陸萬元為被告乙○○供擔保後
，得假執行；但被告乙○○如於執行標的物拍定、變賣或物之交
付前，以新臺幣壹佰參拾陸萬陸仟貳佰玖拾元為原告預供擔保，
得免為假執行。
本判決第二項於原告以新臺幣陸拾壹萬元為被告供擔保後，得假
執行；但被告如於執行標的物拍定、變賣或物之交付前，以新臺
幣壹佰捌拾肆萬貳仟參佰陸拾伍元為原告預供擔保，得免為假執
行。
反訴原告之反訴及假執行之聲請均駁回。
反訴訴訟費用由反訴原告負擔。
    事實及理由
甲、程序方面
    按被告於言詞辯論終結前，得在本訴繫屬之法院，對於原告
    提起反訴。反訴之標的，如專屬他法院管轄，或與本訴之標
    的及其防禦方法不相牽連者，不得提起；反訴，非與本訴得
    行同種之訴訟程序者，不得提起，民事訴訟法第二百五十九
    條、第二百六十條第一、二項分別定有明文。本件反訴與本
    訴之標的因反訴原告主張抵銷而有相牽連之關係，揆諸上揭
    規定，反訴原告提起反訴，於法自屬有據，應予准許。又按
    訴狀送達後，原告不得將原訴變更或追加他訴。但擴張或減
    縮應受判決事項之聲明者，不在此限，民事訴訟法第二百五
    十五條第一項第三款定有明文。本件原告起訴時，聲明請求
    被告乙○○給付之金額為新臺幣（下同）五十五萬三千六百
    二十元，訴訟進行中，原告擴張聲明金額為一百三十六萬六
    千二百九十元；反訴原告起訴時請求金額為五百五十八萬九
    千九百六十五元，於訴訟進行中縮減聲明為四百七十七萬七
    千二百九十五元，經核與上揭法條規定並無不合，均應准許
    。
乙、實體方面
壹、本訴部分：
一、原告起訴主張：被告乙○○於民國九十一年間向原告租用冷
    凍倉庫，雙方簽訂有冷藏庫租用合約書（下稱系爭契約），
    被告乙○○為給付積欠原告八月份至十二月份租金及搬運工
    資共計三百二十萬八千六百五十五元，乃交付由被告即其子
    丙○○所簽發，被告乙○○背書如附表所示支票二張，金額
    共一百八十四萬二千三百六十五元，詎屆期提示並經催告均
    未獲置理，爰依票據法律關係請求被告連帶給付上開票款，
    餘款一百三十六萬六千二百九十元部分則依系爭契約第五條
    約定請求被告乙○○給付等語。並聲明如主文第一、二項所
    示；陳明願供擔保請准宣告假執行。
二、被告則以：被告不否認有於上揭時間將馬鈴薯農產品交由原
    告公司冷藏，積欠上開款項並交付如附表所示支票二張，惟
    否認兩造訂定系爭契約，原告所提契約印文非被告乙○○所
    蓋，兩造以口頭約定將馬鈴薯交付原告公司冷藏保管，依民
    法第六百十四條準用同法第五百九十條規定，原告公司應就
    馬鈴薯之保管盡善良管理人之注意義務。然原告公司之冷凍
    設備溫度控制及氧氣排放措施出現異常，該年度存放於原告
    公司之馬鈴薯出現黑心腐爛情形，被告損失慘重，依侵權行
    為及債務不完全履行之法律關係，向原告請求損害賠償抵銷
    後，原告尚應賠償被告四百七十七萬七千二百九十五元（詳
    如下述），原告上開請求無理由等語置辯。並答辯聲明：原
    告之訴駁回；如受不利判決願供擔保請准免予假執行。
貳、反訴部分：
一、反訴原告主張：自九十年起反訴被告公司冷藏設備溫度控制
    及氧氣排放措施出現異常，使反訴原告交付保管之馬鈴薯產
    生黑心腐爛情形，反訴被告公司與反訴原告協調由反訴被告
    公司賠償八十萬元於租金中扣抵，雙方繼續合作，未料九十
    一年交付之馬鈴薯亦出現相同情形，反訴原告僅部分出庫，
    反訴被告公司承諾並由公司員工丁○○代為出售，詎料僅交
    付反訴原告一筆二萬多元之款項。兩造間就馬鈴薯之冷藏保
    管僅有口頭倉庫約定，則依民法第六百十四條準用同法五百
    九十條規定，反訴被告本應盡善良管理人注意義務保管寄託
    物，就交付馬鈴薯黑心腐壞情形，自應負債務不履行不完全
    給付及侵權行為損害賠償責任。本件以種植用馬鈴薯收購價
    格每箱六百元，出庫之六千二百二十四箱馬鈴薯種薯約有一
    半以上有黑心腐爛情形計算，損失有一百八十六萬七千二百
    元，而食用馬鈴薯收購價格每箱二百五十元，毀損二萬四千
    四百七十五箱，損失六百十一萬八千七百五十元，總計反訴
    原告受有七百九十八萬五千九百五十元損害，抵銷反訴被告
    上揭請求之倉租後之賠償額提起反訴請求等語。並反訴聲明
    ：反訴被告應給付反訴原告四百七十七萬七千二百九十五元
    ，及自訴狀繕本送達翌日起至清償日止，按週年利息百分之
    五計算之利息；願供擔保請准宣告假執行。
二、反訴被告則以：反訴被告固不否認有部分馬鈴薯黑心腐壞之
    情形，然反訴被告以出租冷藏庫收取租金為業，所收款項並
    非保管受託物之報酬，依兩造系爭契約第二條、第五條、第
    九條及第十二條約定，反訴原告以包裝紙箱方式整箱冷藏，
    應經常自行抽驗鑑定馬鈴薯品質，反訴被告不負品質鑑定責
    任，僅對於溫度控制失誤導致結冰凍傷之損害負責。反訴被
    告不知存放之馬鈴薯品質是否本有瑕疵，冷藏設備操控正常
    ，反訴原告對冷藏操控並無特別要求，否認馬鈴薯毀壞係因
    凍傷所致，反訴原告遲至積欠租金才主張反訴被告未善盡保
    管之責，顯不可採等語置辯。並反訴答辯聲明：反訴及假執
    行之聲請均駁回；如為反訴被告不利之判決，願供擔保請准
    免予假執行。
參、本院得心證之理由：
一、本訴部分：
  (一)原告主張被告乙○○於九十一年間將馬鈴薯以裝箱方式存放
    於原告冷凍庫冷藏，八月份至十二月份未給付之費用共計三
    百二十萬八千六百五十五元，被告就冷凍費用曾交付由被告
    丙○○簽發、被告乙○○背書如附表所示面額共計一百八十
    四萬二千三百六十五元之支票二張予原告，均未獲支付等情
    ，業據提出應收帳款計算書、交易發票、支票及退票理由單
    、存證信函等為證，被告不否認，堪信為真。
  (二)原告主張兩造簽訂冷藏庫租用合約書，依合約第五條約定及
    如附表所示票款請求權，向被告請求給付上揭積欠之冷藏庫
    租金及工資等情，為被告否認並辯稱：兩造並未簽訂原告所
    指冷藏庫租用合約書，「乙○○」印文係遭盜蓋，僅為口頭
    倉庫冷藏約定，依民法第六百十四條準用民法第五百九十條
    規定，原告應盡善良管理人保管馬鈴薯之注意義務，然交寄
    之馬鈴薯遭冰凍毀壞，原告應負債務不履行及侵權行為損害
    賠償責任如反訴所示，經抵銷後，原告已無上揭金額可資請
    求等語。是以本件爭點在於兩造是否簽訂冷藏庫租用合約書
    。
  (三)查原告主張兩造簽訂系爭契約，業已提出契約一份為證，且
    經本院向合作金庫銀行豐原分行調取有被告乙○○簽章之支
    票原本，被告對於支票上印文與系爭契約印文相同乙節，並
    不爭執，惟辯稱印章係交訴外人即原告公司林姓協理保管遭
    盜蓋等語（見本院九十五年六月十五日言詞辯論筆錄），則
    依舉證責任分配原則，應由被告就契約印文遭盜蓋乙節負舉
    證責任，然被告迄言詞辯論終結均未就系爭契約印文遭盜蓋
    之抗辯舉證以實其說，徵諸原告提出同時期與訴外人就冷藏
    物品訂定之合約書，與系爭合約格式、條款內容均相同，足
    認原告公司係以定型化冷藏庫租用合約方式與客戶簽約，原
    告主張兩造就冷藏馬鈴薯簽訂有系爭冷藏庫租用合約書之事
    實，應堪採信。
  (四)按在票據上簽名者，依票上所載文義負責；票據上之簽名，
    得以蓋章代之；發票人應照支票文義擔保支票之支付，又背
    書人應照支票文義擔保付款責任；發票人、背書人應對於執
    票人連帶負責，票據法第五條第一項、第六條、第一百二十
    六條、第一百四十四條、第三十九條、第二十九條、第九十
    六條分別定有明定。又按給付有確定期限者，債務人自期限
    屆滿時起，負遲延責任；遲延之債務，以支付金錢為標的者
    ，債權人得請求依法定利率計算之遲延利息，而應付利息之
    債務，其利率未經約定，亦無法律可據者，週年利率為百分
    之五，民法第二百二十九條第一項、第二百三十三條第一項
    前段、第二百零三條分別定有明文。本件原告依系爭契約第
    五條計算被告積欠之租金及工資共計三百二十萬八千六百五
    十五元，其中一百八十四萬二千三百六十五元由被告丙○○
    簽發、乙○○背書如附表所示支票遭退票等情，被告不否認
    ，而被告抵銷之抗辯不足採（詳如下述），則原告本於票據
    及契約法律關係，自得請求被告連帶給付票款，並由被告乙○○給付其餘欠款。
  (五)綜上，兩造就馬鈴薯冷藏既簽訂有冷藏庫租用合約書，被告
    以口頭倉庫保管契約損害賠償之抵銷抗辯不足採，且被告就
    冷藏馬鈴薯之期間、數量及欠款均不爭執，則原告依上揭契
    約及票據法律關係，請求被告給付欠款，包括由被告丙○○
    簽發、被告乙○○背書如附表所示之支票票款一百八十四萬
    二千三百六十五元及自利息起算日即九十二年三月三日起至
    清償日止，按週年利率百分之六計算之利息，以及其餘一百
    三十六萬六千二百九十元，自追加起訴狀繕本送達翌日即九
    十二年九月二日起至清償日止，按週年利率百分之五計算之
    利息，為有理由，應予准許。
二、反訴部分：
  (一)反訴原告主張兩造間未簽訂系爭契約，反訴被告未善盡倉庫
    營業人之善良管理人注意義務，導致反訴原告寄放之馬鈴薯
    發生嚴重黑心腐爛，反訴被告應負損害賠償責任等情，為反
    訴被告否認並抗辯稱：收取冷藏庫租金，非保管受託物之報
    酬，對反訴原告冷藏標的物不負品質鑑定責任，依合約第十
    二條約定，僅就溫度控制有明顯失誤，致結冰凍傷之損害負
    賠償責任，系爭馬鈴薯瑕疵發生原因並非凍傷，自無損害賠
    償責任可資抵銷等語。則本件爭點在於反訴被告就系爭馬鈴
    薯之黑心腐壞情形是否應負賠償之責。
  (二)本件反訴原告認反訴被告應負賠償之責，係以兩造間未簽訂
    系爭冷藏庫租用合約書，應適用倉庫營業人之相關規定保管
    馬鈴薯，因反訴被告公司保管疏失曾由訴外人即其員工丁○○代為出清存貨，並交付價金支票，證人甲○○亦證稱從反
    訴被告公司運去之馬鈴薯內部黑心凍傷等情，以及馬鈴薯腐
    壞照片為據。然兩造就冷藏馬鈴薯有簽訂系爭冷藏庫租用合
    約書，已如上述，就系爭馬鈴薯之損害，自應依約規範，而
    依系爭契約第九條、十一條、第十二條約定，反訴原告應自
    負標的物品質，就農產品自然老化而致變質或腐爛不適繼續
    冷藏，應由反訴原告出清，反訴被告僅就溫度控制有明顯失
    誤，導致結冰凍傷之損害負損害賠償責任等情，有系爭合約
    書在卷可稽，反訴原告請求損害賠償，自應就系爭馬鈴薯係
    因反訴被告就冷藏庫溫度控制明顯失誤，導致馬鈴薯凍傷負
    舉證之責。雖證人甲○○到庭證稱：馬鈴薯有黑心凍傷情形
    等語（見本院九十四年五月二十三日言詞辯論筆錄），然證
    人即反訴被告負責冷藏庫設備之蔡木盛到庭證稱：冷凍設備
    一切正常，因當時市況差，新產馬鈴薯即將出來，舊貨冷凍
    期間屆至，才由反訴原告簽下單子出清存貨表示廢棄等語；
    證人丁○○證稱因馬鈴薯冷凍快到期，有新批貨品要進，依
    約反訴原告要清理，才以個人名義代為處理，並交付反訴原
    告出賣馬鈴薯之支票等語（均見本院九十五年八月十五日言
    詞辯論筆錄），且反訴原告送交冷凍之馬鈴薯品質未經鑑定
    ，參以反訴被告提出行政院農委會農業藥物毒物試驗所有關
    馬鈴薯貯藏異常狀況探討及標準海事檢定有限公司檢定報告
    所示，類似馬鈴薯黑心腐爛情形，遭凍傷機率較低，則該冷
    凍馬鈴薯黑心腐壞原因是否確為反訴被告冷藏凍傷所致，亦
    非無疑，自難僅憑證人甲○○之證詞及證人丁○○代為處理
    部分馬鈴薯並交付支票，即推定反訴被告承認冷藏瑕疵並應
    負賠償責任。反訴原告主張反訴被告應依民法倉庫營業人相
    關規定負損害賠償責任，自不足採。
  (三)從而，反訴原告未舉證證明馬鈴薯黑心腐壞確係反訴被告冷
    藏凍傷所致，反訴原告請求反訴被告給付七百九十八萬五千
    九百五十元，抵銷反訴被告上揭請求金額後之四百七十七萬
    七千二百九十五元，及自訴狀繕本送達翌日起至清償日止，
    按週年利息百分之五計算之利息為無理由，應予駁回。
三、綜上所述，原告主張被告於九十一年八月份至十二月份冷藏
    馬鈴薯共計積欠租金及工資三百二十萬八千六百五十五元，
    其中一百八十四萬二千三百六十五元被告丙○○簽發、被告
    乙○○背書如附表所示支票二張，屆期提示，未獲付款，分
    別依系爭契約及票據法律關係，請求被告乙○○給付一百三
    十六萬六千二百九十元，及自追加訴狀繕本送達翌日即九十
    二年九月二日起至清償日止，按週年利率百分之五計算之利
    息；被告連帶給付一百八十四萬二千三百六十五元，及自如
    附表所示利息起算日即九十二年三月三日起至清償日止，按
    週年利率百分之六計算之利息，為有理由，應予准許；就反
    訴部分，反訴原告未能舉證證明兩造成立口頭倉庫契約及馬
    鈴薯黑心腐壞係因反訴被告冷藏凍傷所致，其主張反訴被告
    就馬鈴薯冷藏未善盡倉庫經營保管人注意義務，依債務不履
    行及侵權行為法律關係，請求損害賠償，為無理由，應予駁
    回。
肆、假執行之宣告：本訴部分，兩造分別陳明願供擔保，請求宣
    告假執行或免為假執行，經核均無不合，爰分別酌定相當之
    擔保金額准許之；反訴部分，反訴原告之訴既經駁回，其假
    執行之聲請已失所依附，應併予駁回。
伍、本件為判決基礎之事證已臻明確，兩造所為之其他主張、陳
    述並所提之證據，經審酌後，認均與本件之結論無礙，不再
    逐一論駁，併予敘明。
陸、據上論結，本件原告之訴為有理由，反訴原告之訴為無理由
    ，依民事訴訟法七十八條、第三百九十條第二項、第三百九
    十二條第二項，判決如主文。
中    華    民    國    95    年    9     月    14    日
                  民事第一庭  法  官  陳端宜
以上正本係照原本作成
如對本判決上訴須於判決送達後20日內向本院提出上訴狀。
中    華    民    國    95    年    9     月    14    日
                              書記官  洪麗惠
┌───────────────────────────────────────┐
│支票附表：                                                                    │
├───┬──────┬─────┬──────┬──────┬─────┬──┤
│編  號│付  款  人  │發票人  │發票日    │ 票面金額   │ 支票號碼 │備考│
│      │            │背書人  │利息起算日│（新臺幣）  │          │    │
├───┼──────┼─────┼──────┼──────┼─────┼──┤
│001   │臺灣省合作金│丙○○  │92.02.28  │1,342,365元 │TC0000000 │    │
│      │庫豐原支庫  │乙○○  │92.03.03  │            │          │    │
├───┼──────┼─────┼──────┼──────┼─────┼──┤
│002   │同上        │同上      │同上        │  500,000元 │TC0000000 │    │
└───┴──────┴─────┴──────┴──────┴─────┴──┘


司法院資訊處製作；財團法人民間司法改革基金會備份。
